【裁判字號】    98,交易,85
【裁判日期】    980902
【裁判案由】    公共危險等
【裁判全文】
臺灣臺中地方法院刑事判決              98年度交易字第85號
公  訴  人 臺灣臺中地方法院檢察署檢察官
被      告  乙○○
選任辯護人  劉嘉堯律師
上列被告因公共危險等案件，經檢察官提起公訴（97年度偵字第
16884號），本院判決如下：
    主  文
乙○○服用酒類，不能安全駕駛動力交通工具而駕駛，處有期徒
刑貳月，又從事業務之人，因業務上之過失傷害人致重傷，處有
期徒刑玖月。應執行有期徒刑拾月。
    犯罪事實
一、乙○○從事水電工作，平日工作須駕車載水管、樓梯，係以
    駕駛為附隨業務，為從事於駕駛業務之人，於民國96年12月
    30日21時30分許至同日22時許，與友人飲酒後已達不能安全
    駕駛動力交通工具之程度，仍駕駛車牌號碼0602- LM號自小
    貨車，沿臺中縣大里市○○路往永隆一街由東往西方向行駛
    ，於同日22時19分許，途經該路段與國光路1 段之交岔路口
    時，原應注意汽車行駛至交岔路口時，其行進應遵守交通號
    誌，亦應注意車前狀況，隨時採取必要之安全措施。而依當
    時天候晴、夜間有照明，路面乾燥、無缺陷及障礙物、視距
    良好，並無不能注意之情事，因不勝酒力，疏未注意行駛至
    停止線時，燈光號誌已轉為黃燈，竟未停車仍續行而闖紅燈
    ，適有丙○○騎乘車牌號碼125 -BXE號重型機車沿台中縣大
    里市○○路○ 段由北往南方向行駛而來，丙○○見狀因緊急
    煞車致人車倒地，因此受有外傷性腦傷併四肢癱瘓及認知功
    能受損即中樞系統機能極度障害、語言機能永久喪失、四肢
    機能永久完全喪失之重傷害。乙○○於肇事後未遭偵查機關
    發覺前，即主動向據報前來處理之警員表明為肇事者，並自
    願接受裁判，經警於同日23時許，測得乙○○之呼氣酒精濃
    度為0.52MG/L，以國人平均每小時每公升0.0628毫克之酒精
    代謝率，推算其肇事時之酒精濃度為0.56MG/L。
二、案經丙○○之父甲○○訴由臺中縣警察局霧峰分局報請臺灣
    臺中地方法院檢察署檢察官偵查起訴。
    理  由
一、按現行刑事訴訟法為保障被告之反對詰問權，排除具有虛偽
    危險性之傳聞證據，以求實體真實之發見，於該法第159 條
    第1項明定被告以外之人於審判外之言詞或書面陳述，除法
    律有規定者外，不得作為證據。本件台中縣警察局霧峰分局
    霧峰交通隊處理道路交通事故談話記錄表所載內容，為被告
    之陳述，非屬傳聞證據，自無上開法條適用，故仍有證據能
    力。又被告以外之人於審判外之陳述，雖不符前4 條之規定
    （即刑事訴訟法第159條之1至159條之4），而經當事人於審
    判程序同意作為證據，法院審酌該言詞陳述或書面陳述作成
    時之情況，認為適當者，亦得為證據；當事人、代理人或辯
    護人於法院調查證據時，知有第159條第1項不得為證據之情
    形，而未於言詞辯論終結前聲明異議者，視為有前項之同意
    ，刑事訴訟法第159條之5定有明文。本件檢察官、被告並未
    就被告以外之人於審判外之陳述有所爭執，且迄於言詞辯論
    終結前，均未主張有刑事訴訟法第159條第1項不得為證據之
    情形，是應認已同意作為證據，且經本院審酌後，認無不適
    當之情形，應認均有證據能力，合先敘明。
二、訊據被告乙○○固坦承上開服用酒類，不能安全駕駛動力交
    通工具而駕駛之犯行，及酒後駕車與丙○○所騎之機車發生
    擦撞，致丙○○受重傷之事實，惟矢口否認有何過失，辯稱
    ：在停止線時是綠燈，一過就馬上變紅燈，鐘子緒看到伊的
    車因煞車滑倒，伊馬上停車，丙○○從側面滾到車下，並未
    有壓到他；後則改稱：伊是綠燈進入路口，大概到路口中間
    才變黃燈，伊看到丙○○從伊右邊騎過來時，距離有2公尺
    左右，丙○○速度很快，伊看到之後有往左閃，來不及煞車
    ，丙○○之機車滑倒，人車分離，機車滑行撞到伊的車後，
    仍原地打轉云云，辯護人則以：案發當時被告係載友人返家
    ，並非執行業務，且審視現場圖可知，肇事之交岔路口係不
    對襯之路口，被告行駛時並未超越對向之來車道，且無事證
    可認定被害人之機車滑倒與被告有關連，機車亦未行駛在慢
    車道，依現場刮地痕可知機車應有超速，被害人對車禍之發
    生有重大過失等語置辯。
三、經查：
  (一)被告於96年12月30日23時許，因酒後駕車肇事，經警施以酒
    測，測得其呼氣酒精濃度為0.52MG/L，有台中縣警察局霧峰
    分局交通分隊道路交通事故當事人酒精測定紀錄表在卷可稽
    ，而依國人平均每小時每公升0.0628毫克之酒精代謝率，推
    算其肇事時之酒精濃度為0.56MG/L （0.52MG/L+0.0628MG/L
    ×0.66HR=0.56MG/L ），復據被告供承不諱，足徵被告之自
    白與事實相符，被告酒後駕車之犯行，堪以認定。
  (二)被告駕車於上開時、地，駕車與丙○○所駕駛之機車發生碰
    撞，致丙○○受有外傷性腦傷併四肢癱瘓及認知功能受損即
    中樞系統機能極度障害、語言機能永久喪失、四肢機能永久
    完全喪失之重傷害事實，有道路交通事故現場圖、調查報告
    表(一)、(二)、交通事故照片及診斷證明書等在卷可稽，亦經被
    告供承在卷，應足以信憑。
  (三)按刑法上所謂業務，係指以繼續反覆執行同種類行為為目的
    之社會活動而言，不僅指主要部分之業務，尚包括主要業務
    所附隨之準備工作與輔助事務（即附隨業務），亦應包括在
    內在內（最高法院98年度台上字第1806號判決參照）。本件
    被告自承從事水電工作，平常工作須駕車載水管、樓梯，是
    被告駕駛車輛為其從事水電工作之附隨業務至明。
  (四)按圓形黃燈用以警告車輛駕駛人及行人，表示紅色燈號即將
    顯示，屆時將失去通行路權；行車管制號誌之黃色燈號時間
    於行車速限為時速50公里時，黃燈時間應有3 秒，且行車管
    制號誌在黃色燈號結束後，應有1 秒以上之全紅時間，道路
    交通標誌標線號誌設置規則第206條、第231條分別定有明文
    。肇事地點之速限為時速50公里，有道路交通事故調查報告
    表(一)在卷足憑，依法應有3 秒黃色燈號時間，絕無如同被告
    所稱，在停止線時是綠燈，一過即變成紅燈之情況。又證人
    江葉勝即至車禍現場處理之警員於偵查中具結證稱：製作談
    話筆錄時，第1 次問被告，被告說在還沒有過交岔路口，在
    至聖路停止線時，號誌燈是黃燈，過了路口時號誌燈變成紅
    燈，即依被告之說法製作筆錄，筆錄完成之後，請被告簽名
    ，被告說筆錄看不清楚叫伊唸給他聽，伊就唸給被告聽，被
    告就變更說法，伊把被告之第2 次說法紀錄在談話紀錄表上
    ，問題為「行向有無號誌、標誌、標線？」後方，後來製作
    正式警詢筆錄時，被告又再度變更說法。被告之說法前後矛
    盾，一開始說國光路方向車子都行駛過了，被害人的車是最
    後1 部，但後來又說他是綠燈直行，那就表示所有國光路方
    向的車子均闖紅燈，依處理經驗判斷這不合常理，且被告撞
    到機車後推行機車長達5.7公尺，被告稱他車速只有10 公里
    ，亦與常情不符等語。又肇事時被害人車行方向有幾台機車
    先經過，並無其他車子在被告之前，當時被告之行向只有被
    告之車子通過路口一節，亦據被告於偵訊時供述甚詳。況且
    ，本件車禍送請臺灣省臺中縣區車輛行車事故鑑定委員會鑑
    定結果，經該會委員參酌卷附有關資料分析研判，亦認被告
    違反號誌指示闖紅燈駛入交岔路口內之可能性較大，有該98
    年1月7日中縣鑑字第0985500018號函附之分析意旨在卷可按
    。從而，被告係駕車闖紅燈之事實洵堪認定。
  (五)汽車行駛時，駕駛人應注意車前狀況，並隨時採取必要之安
    全措施；汽車行駛至交岔路口時，其行進應遵守交通號誌，
    ，道路交通安全規則第94條第3項、第102條第1項第1款分別
    定有明文。本件案發時天候晴、夜間有照明，路面乾燥、無
    缺陷及障礙物、視距良好，已如上述，客觀上並無不能注意
    之情形，被告駕車至上開交岔路口之停止線時發現黃燈號誌
    ，竟未減速停車，仍續行而闖越紅燈，且因酒後注意力降低
    ，未注意到丙○○騎乘之機車，而未採取必要之安全措施，
    致丙○○見被告闖紅燈行駛過來而緊急煞車致人車倒地，造
    成丙○○因此受有重傷，其駕車行為確有過失，且其過失行
    為與丙○○受重傷之結果間，有相當因果關係至明。
  (六)綜上所述，被告上開所為之辯解顯不足採，本件事證明確，
    被告之犯行堪以認定。
四、核被告所為，係犯刑法第185條之3違背安全駕駛罪及刑法第
    284條第2項後段之業務過失致人重傷罪。查被告係以駕駛為
    附隨業務，為從事於駕駛業務之人，公訴人認被告係犯刑法
    第284條第1項後段過失致人重傷之罪，容有未洽，惟其起訴
    之基本社會事實相同，應予變更起訴法條，併此敘明。被告
    所犯上開二罪，犯意各別，行為互殊，應予分論併罰。又被
    告酒後駕車因而致被害人受有重傷害，爰依道路交通管理處
    罰條例第86條第1 項之規定，就其業務過失致人重傷部分加
    重其刑，惟被告於肇事後，在偵查犯罪之機關尚未發覺肇事
    者之前，即主動向到場處理之警員表明為肇事者，並自願接
    受裁判，有臺中縣警察局霧峰分局道路交通事故肇事人自首
    情形紀錄表在卷可憑，合於自首之規定，爰依刑法第62條前
    段之規定減輕其刑，並先加後減之。爰審酌被告前無不法素
    行，有臺灣高等法院被告前案紀錄表在卷可按，被告之呼氣
    酒精濃度，及飲酒後因注意力降低，已無法適當駕駛車輛，
    竟無視於其他用路人之交通往來安全，仍駕車外出，復未遵
    守交通號誌而闖紅燈，致丙○○因此成為植物人，迄今仍未
    與告訴人達成和解，犯後僅坦承部分犯行等一切情狀，分別
    量處如主文所示之刑，並定其應執行刑。
據上論斷，應依刑事訴訟法第299條第1項前段、第300 條，刑法
第185條之3、第284條第2項後段、第62條前段、第51條第5 款，
刑法施行法第1條之1，道路交通管理處罰條例第86條第1 項，判
決如主文。
本案經檢察官李莉玲到庭執行職務
中    華    民    國    98    年     9     月    2    日
                  刑事第五庭  法  官  林慧英
以上正本證明與原本無異。
如不服本判決應於收受判決後10日內向本院提出上訴書狀，並應
敘述具體理由；其未敘述上訴理由者，應於上訴期間屆滿後20日
內向本院補提理由書（均須按他造當事人之人數附繕本）「切勿
逕送上級法院」。
                              書記官  廖碩薇
中    華    民    國    98    年     9     月    2    日
附錄論罪科刑法條
刑法第185條之3
服用毒品、麻醉藥品、酒類或其他相類之物，不能安全駕駛動力
交通工具而駕駛者，處1 年以下有期徒刑、拘役或科或併科15萬
元以下罰金。
刑法第284條第2項
從事業務之人，因業務上之過失傷害人者，處1 年以下有期徒刑
、拘役或1千元以下罰金，致重傷者，處3年以下有期徒刑、拘役
或2千元以下罰金。


司法院資訊處製作；財團法人民間司法改革基金會備份。
